---
title: "Resolução da Lista 2 de ADAR"
author: "Maicon Fonseca Andrades"
date: "18/12/2020"
output: 
  html_document:
    self_contained: true
---


```{r setup, include=FALSE}
knitr::opts_chunk$set(
  prompt = FALSE,
  cache = FALSE,
  fig.path = "images/",
  comment = "#>",
  collapse = TRUE
)
library(tidyverse)
```

## Critérios de Avaliação
>
> **Formato padrão de entrega**: só serão avaliadas as listas entregues no [padrão](https://lhmet.github.io/adar-ebook/exerc%C3%ADcios.html) especificado na instrução da referida lista. Entregas fora do padrão implica em nota mínima (zero). O Rmd deve ser baseado no template fornecido.
>
> **Identificação**: Arquivo .Rmd sem autoria acarreta uma penalização de 5%. 
>
> **Prática de [R Markdown](https://lhmet.github.io/adar-ebook/r-markdown.html)**: A intenção ao solicitar a entrega em R Markdown é de incentivar a prática do R Markdown nas resoluções das questões, incluindo códigos e texto para discutir ou explicar sua solução. A penalização neste critério é até 5% do valor da questão..
>
> **Boas práticas**: Os códigos são avaliados quanto as boas práticas recomendadas no [livro](https://lhmet.github.io/adar-ebook/boas-pr%C3%A1ticas-para-c%C3%B3digos-de-boa-qualidade.html). Penalização de até 5% do valor questão.
>
> **Erros de digitação e ortografia**: como há recursos para verificação deste tipo de erro (ver [verificação ortográfica no RStudio](https://lhmet.github.io/adar-ebook/verifica%C3%A7%C3%A3o-ortogr%C3%A1fica.html)) eles são penalizados em até 5% do valor questão.
>
> **Reprodutibilidade**: o arquivo .Rmd deve rodar sem problemas e gerar o arquivo html com as respostas das questões.
>
> **Organização**: a resolução das questões devem ser feitas no espaço reservado para ela, ou seja, logo abaixo do enunciado da referida questão no arquivo .Rmd.
>
> **Adequação**: a lista foi concebida para você aplicar o aprendizado do conteúdo referente ao capítulo da lista. Portanto, a melhor solução é a que aplica as funções pertinentes ao conteúdo daquele capítulo e os pacotes recomendados.


##### 1. Crie um vetor com os valores de $e^{x}cos{x}$ para os valores de $x = (3, 3.1, 3.2, ..., 6$).
```{r}
x <- seq(from = 3, to = 6, by = 0.1)

#(vetor_result <- exp(x)*cos(x)) # sem addin styler
(vetor_result <- exp(x) * cos(x)) # com addin styler (boas práticas!)
```

```{r jdt-correcao1, echo = FALSE, comment="JDT>"}
# penalizacoes
p1 <- 0.05 # identação
# nota questão 1
(nq1 <- 1 - p1)
```


##### 2. Crie os seguintes vetores.

* a. $(0.1^{3}\times0.2^{1}, 0.1^{6}\times0.2^{4}, ..., 0.1^{36}\times0.2^{34})$  
```{r}
aa <- rep(0.1, 12)
bb <- seq(from = 3, to = 36, by = 3)
cc <- rep(0.2, 12)
dd <- seq(from = 1, to = 34, by = 3)

(vetor_solu_a <- aa^bb * cc^dd)
```


* b. $(2, \frac{2^{2}}{2}, \frac{2^{3}}{3}, ..., \frac{2^{25}}{25})$  
```{r}
j <- seq(from = 1, to = 25, by = 1)

(vetor_solu_b <- (2^j)/j)
#(vetor_solu_b <- (2^j) / j) # com styler

# código bem mais simples e legível 
2^(1:25)/(1:25)
```


```{r jdt-correcao2, echo = FALSE, comment="JDT>"}
# penalizacoes
p2 <- 0.05 
# nota questão 1
(nq2 <- 1 - p2)
```


##### 3. Reproduza a criação do vetor dias da semana (`dds`) mostrado abaixo.

```{r}
nomes <- c("domingo", "segunda", "terca", "quarta", "quinta", "sexta", "sabado")

dds <- seq(from = 1, to = 7, by = 1)

names(dds) <- nomes
dds
```

```{r jdt-correcao3, echo = FALSE, comment="JDT>"}
# penalizacoes
p3 <- 0
# nota questão 1
(nq3 <- 1 - p3)
```


##### 4. Interprete o resultado da seguinte operação:

```{r}
dds_nums <- c(
  5L, 2L, 5L, 2L, 7L, 7L, 2L,
  6L, 6L, 3L, 7L, 1L, 2L, 2L,
  5L, 7L, 3L, 2L, 6L, 4L, 1L
)
names(dds)[dds_nums]

```

>JDT: e a interpretação? Como surgiram 21 nomes dos dias da semana a partir de 
um vetor com apenas 7 nomes? O aspecto chave era perceber para que serve 
RECICLAGEM.

```{r jdt-correcao4, echo = FALSE, comment="JDT>"}
# penalizacoes
p4 <- 1
# nota questão 
(nq4 <- 1 - p4)
```

##### 5. Para um ano ser bissexto, ele deve ser:

- divísivel por 4 (a divisão é exata com resto igual a zero)

- não pode ser divisível por 100 (a divisão não é exata, ou seja, o resto é diferente de zero)

- pode ser que seja divisível por 400: caso seja divisível por 400, a divisão deve ser exata, deixando o resto igual a zero.

`r paste("  ")`Com os critérios definidos acima, construa o código para:

`r paste("    ")`a. Verificar se os anos `r set.seed(3); paste( (anos <- c(sample(1890:2015, 10), 2100, 2300)) , collapse = ", ")` são bissextos.

`r paste("    ")`b. Mostre quais anos são bissextos.

`r paste("    ")`c. Usando o código para verificar se o ano é bissexto, gere um vetor nomeado `ndias` com o número de dias do ano para os anos do item (a).

`r paste("    ")`d. Programe como obter o total de anos com 366 dias?

```{r}
set.seed(3) #! FALTOU ISSO
(anos <- c(sample(1890:2015, 10), 2100, 2300))

## letra a) ----------------------------------------------------

anos_bissextos <- c(NULL)

for (i in 1:length(anos)) {
  # FALTOU CONDIÇÃO - LEIA O ENUNCIADO
  if (anos[i] %% 4 == 0 && anos[i] %% 100!=0) {
          
    anos_bissextos <- anos[i]
  }
  
}

## letra b) ---------------------------------------------------------

print("O(s) ano(s) bissexto(s) é(são):")
anos_bissextos

## letra c) ---------------------------------------------------------

anos_bissextos2 <- c(NULL)

ndias <- c(NULL)

contador <- 0

for (i in 1:length(anos)) {

  if (anos[i] %% 4 == 0 && anos[i] %% 100!=0) {
      print(anos[i])      
      anos_bissextos2 <- anos[i]
      ndias[i] <- 366
      
      contador <- contador + 1
      
  }else{
      print(anos[i])
      anos2 <- anos[i]
      ndias[i] <- 365
  }
  
}

print(ndias)

years <- as.character(anos)

names(ndias) <- years
ndias

## letra d) --------------------------------------------------------------------

print(c("O total de anos com 366 dias é:", contador))

print(c("O(s) ano(s) bissexto(s) é(são):", anos_bissextos2))

```
> Além de desnecessários os loopings são ineficientes, mas o principal, seu
algoritmo está faltando uma condição. Leia o enunciado. Na letra os anos são 1894, 1947, 1901, 1992, 1925, 2014, 1993, 1996, 1984, 1897, 2100, 2300. Que resultam do sorteio que fizesse mas usando `set.seed(3)`.

> Neste capítulo não foi ensinado loopings. Então significa que eles não são 
úteis para estas questões. 

> Aprenda a trabalhar com vetorização, isso o fará escrever códigos 
eficientes e legíveis. Como dizia Da Vinci:"A simplicidade é o último grau da 
sofisticação\".

```{r}
# Código esperado usando conhecimento do capítulo
# (a)
eh_biss <- (anos %% 4 == 0) & ((anos %% 100 != 0) | (anos %% 400 == 0))
eh_biss
# (b)
anos[eh_biss]
# (c)
(ndias <- ifelse(eh_biss, 366, 365))
# (d)
sum(ndias == 366)
```

> Veja ineficiência de seu código:

```{r}
microbenchmark::microbenchmark(
  codigo_inef = {
    anos_bissextos <- c(NULL)
    for (i in 1:length(anos)) {
      # FALTOU CONDIÇÃO - LEIA O ENUNCIADO
      if (anos[i] %% 4 == 0 && anos[i] %% 100 != 0) {
        anos_bissextos <- anos[i]
      }
    }
  },
  codigo_simples = {
    eh_biss <- (anos %% 4 == 0) & ((anos %% 100 != 0) | (anos %% 400 == 0))
  }
)
# seu código é 3 ordens de grandeza mais lento que o vetorizado ensinado em aula.
```


```{r jdt-correcao5, echo = FALSE, comment="JDT>"}
# penalizacoes
p5 <- 0.1 # por não usar conhecimento do capítulo e código ineficiente
# nota questão 1
(nq5 <- 1 - p5)
```



##### 6. Quais códigos para gerar os seguintes dados:
  a.
```{r}

vetor_4 <- c(-30, 0, 5, 10, 15, 20, 30)
vetor_4
```

> era esperado usar mais programação e menos digitação. Se fosse até -1000 a 1000 irias digitar? Pense como programador.

```{r}
c(-30, seq(0, 20, by = 5), 30)
```

  
  
  b.
```{r}

(vetor_5 <- seq(from = 1.0, to = 0.0, by = -0.2))

```
  c.
```{r}
#?
(-3.1415927 + 2.4434610)
(-2.4434610 + 1.7453293)
(2.4434610 - 3.1415927)

(vetor_6 <- seq(from = -3.1415927, to = 3.1415927, by = 0.6981317))

```

```{r}
message("Conheça a constante pi: ", pi)
seq(-pi, pi, length.out = 10)
identical(
  seq(from = -3.1415927, to = 3.1415927, by = 0.6981317), 
  seq(-pi, pi, length.out = 10)
)
```
> Sua resposta não é idêntica aos valores fornecidos. 
 
 
 d.
```{r}
(vetor_7 <- rep(x = -1:5, times = 2:8))
```
 e.
```{r}

part1 <- rep(x = 5:1, times = 5:1)

part2 <- rep(x = 1:5, times = 1:5)

(vetor_8 <- c(part1, part2))

# era possível em uma linha só
#rep(c(5:1, 2:5), times = c(5:1, 2:5))
```

```{r jdt-correcao6, echo = FALSE, comment="JDT>"}
# penalizacoes
p6 <- (1/5 * 0.25) +  # a
      (1/5 * 0.25)   # c
  
# nota questão 1
(nq6 <- 1 - p6)
```


##### 7. Usando o mesmo código para solução em todos os itens abaixo, obtenha as seguintes sequências usando os vetores fornecidos.

```{r , eval=TRUE,echo=FALSE}
v3 <- c(11, 0.25, 7, 2)
```

a. v3 = `r paste0("(", paste(v3 , collapse = ", "), ")")`
```{r}
(vec3 <- seq(11, 0.25))
```


b. v2 = `r paste0("(", paste(v3[1:2] , collapse = ", "), ")")`
```{r}
(vec2 <- seq(11,0.25))
```


c. v1 = `r paste0("(", paste(v3[1] , collapse = ", "), ")")`
```{r}
(vec1 <- seq(11))
```


```{r Chunk7d, eval=TRUE,echo=FALSE,comment=""}
(v0 <- c())
``` 

d. v0 = `r paste0("(", paste(v0 , collapse = ", "), ")")`
```{r}
(vec0 <- seq())
```
> Na (d) nao produziu o resultado do enunciado.

```{r}
## Não entendi o que era pra fazer nessa questão.
```

> Porque não perguntou? `?seq` veria outros argumentos, como: `seq(along = x)`.

```{r jdt-correcao7, echo = FALSE, comment="JDT>"}
# penalizacoes
p7 <- 1
# nota questão 
(nq7 <- 1 - p7)
```

##### 8. Considere os seguintes dados horários de temperatura do ar ($T_{ar}$) registrados em duas estações meteorológicas, entre as 0 e 23 horas de um dado dia.

```{r prep-tar-data}
tar_est1 <- c(
  14.92, 14.61, 14.32, 14.07, 13.84, 13.65, 13.56, 13.97, 15.08,
  16.5, 17.88, 19.08, 20.02, 20.66, 21.01, 21.05, 20.76, 20.05,
  18.77, 17.51, 16.67, 16.11, 15.66, 15.27
)
tar_est2 <- c(
  13.13, 13.01, 12.93, 12.87, 12.82, 12.81, 13.2, 14.22, 15.77,
  17.49, 19.2, 20.57, 21.49, 22.01, 22.03, 21.71, 20.84, 18.77,
  16.54, 15.13, 14.34, 13.81, 13.49, 13.28
)
```

```{r}
tempo <- seq(from = 0, to = 23, by = 1)
plot(tempo, tar_est1, type = "p", pch = 19, col = 4, xlab = "", ylab = "", ylim = c(12,24))
points(tempo, tar_est2, col = 3, pch = 18)
mtext(side = 1, "Tempo (Horas)", line = 2.5, cex = 1)
mtext(side = 2, "Temperatura (°C)", line = 2.5, cex = 1)
legenda <- c("tar_est1","tar_est2")
legend(0, 24, legenda, col = c(4,3), pch = c(19,18), bty = "n", cex = 0.9, ncol = 1)
```


  **a.** Determine a média diária da $T_{ar}$ das duas estações arrendondando para uma casa decimal. Salve a média de cada estação nas variáveis `tmed_est1` e `tmed_est2`.
```{r}
(tmed_est1 <- round(mean(tar_est1), 1))
(tmed_est2 <- round(mean(tar_est2), 1))
```

  **b**. Utilizando as variáveis do item anterior, verifique usando comparação lógica, em qual estação o ambiente é mais quente?
```{r}
print(c("A estação 2 é mais quente que a estação 1?", tmed_est1 < tmed_est2))
print(c("A estação 1 é mais quente que a estação 2?", tmed_est1 > tmed_est2))
```

  **c**. Obtenha a 3ª maior temperatura do dia em cada estação.
```{r}
# ordena o vetor tar_est1 em ordem crescente
order(tar_est1)
(T1_3rd <- tar_est1[17])
#! tar_est1[order(tar_est1, decreasing = TRUE)][3]
#! rev(sort(tar_est1))[3]
order(tar_est2)
(T2_3rd <- tar_est2[16])

```

> Você não resolveu a questão pois daonde saíram os valores 17 e 18?
Se tivesse que fazer isso para 1 milhão de estações faria no olhômetro? Pense como programador. Você não pensou numa forma de obter estes números?
Comece a ler mais o help das funções que você acha conhece, principalmente os exemplos.

```{r , echo = FALSE, comment="JDT>"}
# penalizacoes
p8 <-   1/10 # c
```


  **d**. Calcule a amplitude térmica diária ($ATD = T_{max}-T_{min}$, onde $T_{max}$: temperatura máxima dária e $T_{min}$: temperatura mínima dária) das estações 1 e 2, arrendondando para uma casa decimal. Salve os resultados nas variaveis `atd_est1` e `atd_est2`.
```{r}

max1 <- which.max(tar_est1)
min1 <- which.min(tar_est1)
(atd_est1 <- round(tar_est1[max1] - tar_est1[min1], 1))


max2 <- which.max(tar_est2)
min2 <- which.min(tar_est2)
(atd_est2 <- round(tar_est2[max2] - tar_est2[min2], 1))

# em uma linha
#round(max(tar_est1) - min(tar_est1), 1))
```
> Falta de boas práticas: variáveis poderiam ter nomes com significado adequado.

  **e**. Qual o horário de ocorrência das temperaturas máximas e mínimas em cada estação? Salve os resultados nas variáveis `hmax_est{i}` e `hmin_est{i}`, com $i = 1, 2$.
```{r}
(hmax_est1 <- max1) # errado
 # tempo[which.max(tar_est1)] # correto
(hmin_est1 <- min1)

(hmax_est2 <- max2)
(hmin_est2 <- min2)
```

> Os horário corretos na est1 são 15 e 6. A variável que indica horário é a `hora` que vai de 0:23. 

```{r , echo = FALSE, comment="JDT>"}
# penalizacoes
p8 <-   p8 + 1/10 # d
```


  **f**. Quando `tar_est2` é maior que `tar_est1` qual a maior diferença absoluta de temperatura entre as duas estações?
```{r}
  
(h_dif <- which(tar_est2 > tar_est1))

(dif <- tar_est2 - tar_est1)
(hora <- which.max(dif))
(dif_max <- dif[hora])

```



  **g**. Qual a hora correspondende a ocorrência daquela maior diferença absoluta de temperatura obtida no item anterior?
```{r}
(hora <- which.max(dif))

```

> Horário errado novamente.

```{r , echo = FALSE, comment="JDT>"}
# penalizacoes
p8 <-   1/10 * 0.5 + p8
```

  **h**. O horário do pôr do sol pode ser estimado a partir da $T_{ar}$. Para o período após o horário de ocorrência da $T_{max}$ determina-se em qual hora ocorre a maior queda de $T_{ar}$ em relação a hora anterior. Estime o horário do pôr do sol para as duas estações (`hps_est{i}`). 
```{r}

(dif_est1 <- diff(tar_est1[hmax_est1:23]))

(h_dif_max <- which.max(abs(dif_est1)))

# A hora da maior queda de temperatura registrada pela estação 1 ocorre 3 horas
# após o registro da temperatura máxima

# Horário do pôr do Sol para a estação 1
(hps_est1 <- hmax_est1 + h_dif_max)


(dif_est2 <- diff(tar_est2[hmax_est2:23]))

(h_dif_max2 <- which.max(abs(dif_est2)))

# A hora da maior queda de temperatura registrada pela estação 2 ocorre 4 horas
# após o registro da temperatura máxima

# Horário do pôr do Sol para a estação 2
(hps_est2 <- hmax_est2 + h_dif_max)

```
> Horário errado novamente. tempo[hps_est1] é o correto.

```{r , echo = FALSE, comment="JDT>"}
# penalizacoes
p8 <-   (1/10 * 0.5) + p8
```


  **i**. Em quais horas as temperaturas das duas estações estão mais próximas uma da outra, ou seja com menos de 0,5°C de diferença ?
```{r}
(dif_est <- abs(tar_est1 - tar_est2))
(menor_dif <- which(dif_est < 0.5))
```

> Horários errados.  tempo[menor_dif] é o correto.

```{r , echo = FALSE, comment="JDT>"}
# penalizacoes
p8 <-   (1/10 ) + p8
```


  **j**. Calcule a temperatura média diária usando os seguintes métodos para estação 2.

$T_{med_{1}} = (T_{max} + T_{min})/2$, salvando em uma variável `tar_met1`.

```{r}
# método 1:

Tmax2 <- tar_est2[which.max(tar_est2)]
Tmin2 <- tar_est2[which.min(tar_est2)]

(tar_met1 <- (Tmax2 + Tmin2)/2)
```


$T_{med_{2}} = (T_{max} + T_{min} + T_{9} + 2T_{21})/5$, salvando em uma variável `tar_met2`.
```{r}
# método 2:

(tar_met2 <- (Tmax2 + Tmin2 + tar_est2[9] + 2* tar_est2[21])/5)  # errado
(tar_met2_cor <- (Tmax2 + Tmin2 + tar_est2[tempo == 9] + 2* tar_est2[tempo == 21])/5) # correto
```


$T_{med_{3}} = (T_{7} + T_{14} + 2T_{21})/4$, salvando em uma variável `tar_met3`.

```{r}
# método 3:

(tar_met3 <- (tar_est2[7] + tar_est2[14] + 2*tar_est2[21])/4) # errado 
(tar_met3_cor <- (tar_est2[tempo == 7] + tar_est2[tempo == 14] + 2*tar_est2[tempo == 21])/4) # correto
```

Compare este resultados com aqueles obtidos no item **a**. Qual é melhor?

Comparando os resultados obtidos com o do item **a**, $T_{med_{3}}$ apresenta um valor mais próximo, isto se deve ao fato do método não utilizar os pontos extremos do vetor dos dados (temperatura máxima e mínima). 

> Você deveria mostrar isso com seu código. Como você chegou a essa conclusão? que cálculo mental não expresso aqui que você fez para afirmar isso?

> O método 2 é o mais próximo à média das 24 h. Corrija seus cálculos e verifique.


```{r}
dif_abs_mets_est2 <- c(
  m1 = tar_met1 - tmed_est2,
  m2 = tar_met2_cor - tmed_est2,
  m3 = tar_met3_cor - tmed_est2
)
dif_abs_mets_est2
#>      m1      m2      m3 
#>  1.1200 -0.3100 -0.3325
dif_abs_mets_est2[which.min(abs(dif_abs_mets_est2))]
```


```{r jdt-correcao8, echo = FALSE, comment="JDT>"}
# penalizacoes
p8 <-   (1/10) + p8

# nota questão 1
(nq8 <- 1 - p8)
```

##### 9. Calcule a temperatura do ar horária usando o **modelo de onda** para representação do ciclo diário da temperatura do ar, descrito pelas seguintes equações:

$$\left\{\begin{matrix}
h_{T_{min}}\leq h < h_{T_{max}}, & T_{calc} =  \bar{T} - A \, cos\left ( arg \right )\\ 
demais\; horas, & T_{calc} =  \bar{T} + A \, cos\left ( arg \right )
\end{matrix}\right.$$

`r paste("  ")`onde:

$$\bar{T} = \left ( \frac{T_{max} + T_{min}}{2} \right )$$

`r paste("  ")`e 

$$A =\left ( \frac{T_{max}-T_{min}}{2} \right ) $$

`r paste("  ")`O argumento do cosseno ($arg$) é definido por:

$$\left\{\begin{matrix}
h <  h_{T_{min}}, & arg = \pi  \left ( \frac{h+10}{10+h_{Tmin}} \right )\\ 
h_{T_{min}}\leq h < h_{T_{max}}, & arg = \pi  \left ( \frac{h-h_{T_{min}}}{14-h_{T_{min}}} \right )\\ 
h > h_{T_{max}},  & arg = \pi\left ( \frac{14-h}{10+h_{Tmin}} \right )
\end{matrix}\right. $$

`r paste("  ")`**a**. Aplique o método acima para estação 1 e 2 substituindo os valores de $T_{max}$, $T_{min}$, $h_{T_{max}}$, $h_{T_{max}}$, adequadamente.


`r paste("  ")`**b**. Calcule o RMSE nos dois casos. $RMSE = \sqrt{\frac{1}{n}\sum_{i=1}^{n}\left (T_{calc}-T_{obs}  \right )^{2}}$

`r paste("  ")`**c**. Calcule a correlação ($r$) nos dois casos. A barra representa a média aritmética.

$$r = \frac{\sum_{i=1}^{n} (T_{obs}-\bar{T}_{obs})(T_{calc}-\bar{T}_{calc}))}{\sqrt{\sum_{i = 1}^{n} (T_{obs}-\bar{T}_{obs})^{2}(T_{calc}-\bar{T}_{calc})^{2})}}$$

  
  a.

```{r}
h <- seq(from = 0, to = 23, by = 1)

T_med1 <- (tar_est1[max1] + tar_est1[min1])/2
(T_med2 <- (tar_est2[max2] + tar_est2[min2])/2)

A1 <- (tar_est1[max1] - tar_est1[min1])/2
(A2 <- (tar_est2[max2] - tar_est2[min2])/2)

```
>JDT: como as váriaveis hmin_est1  e hmax_est1 estão erradas o erro se propagará em toda esta questão.

```{r}
## Estação 1 -------------------------------------------------------------

arg11 <- ifelse(h < hmin_est1, pi*((h + 10)/(10 + hmin_est1)), NA )
arg11 <- arg11[!is.na(arg11)]

Tcalc11 <- T_med1 + A1*cos(arg11)

arg12 <- c()
for (h in 0:23) {
    if (hmin_est1 <= h && h < hmax_est1) {
    arg12[h] <- pi*((h - hmin_est1)/(14 - hmin_est1))
  }
  
}
arg12 <- arg12[!is.na(arg12)]
Tcalc12 <- T_med1 - A1*cos(arg12)

h <- seq(from = 0, to = 23, by = 1)
arg13 <- ifelse(h >= hmax_est1, pi*((14 - h)/(10 + hmin_est1)), NA )
arg13 <- arg13[!is.na(arg13)]
Tcalc13 <- T_med1 + A1*cos(arg13)

(Tcalc1 <- c(Tcalc11, Tcalc12, Tcalc13))
```




```{r}
## Estação 2 -----------------------------------------------------------------
# de novo h?
h <- seq(from = 0, to = 23, by = 1)

# correção para verificar resultados
hmax_est2 <- 14 
hmin_est2 <- 5

arg21 <- ifelse(h < hmin_est2, pi*((h + 10)/(10 + hmin_est2)), NA )
(arg21 <- arg21[!is.na(arg21)])

Tcalc21 <- T_med2 + A2*cos(arg21)

arg22 <- c()
for (h in 0:23) {
    if (hmin_est2 <= h && h < hmax_est2) {
    arg22[h] <- pi*((h - hmin_est2)/(14 - hmin_est2))
  }
  
}
(arg22 <- arg22[!is.na(arg22)])
Tcalc22 <- T_med2 - A2*cos(arg22)

h <- seq(from = 0, to = 23, by = 1)
arg23 <- ifelse(h >= hmax_est2, pi*((14 - h)/(10 + hmin_est2)), NA )
(arg23 <- arg23[!is.na(arg23)])
Tcalc23 <- T_med2 + A2*cos(arg23)

(Tcalc2 <- c(Tcalc21, Tcalc22, Tcalc23))
```

> Novamente uso de loopings desnecessários. Segue uma versão sem loopings e a qual usa o ensinado em sala de aula. 

```{r}
# estação 2
h <- 0:23
h_tmin <- hmin_est2
h_tmax <- hmax_est2
tar_h <- tar_est2
tar_calc <- rep(NA, length(tar_h))

# metade da amplitude
A <- (max(tar_h) - min(tar_h))/2
# Temp med
Tbar <- (max(tar_h) + min(tar_h))/2

# h < hTmin
arg_madruga <- (h + 10) / (10 + h_tmin)
temp <- Tbar + A * cos(pi * arg_madruga)
tar_calc <- ifelse(
  test = h < h_tmin,
  yes = temp,
  tar_calc
)

# h_tmin < h <= h_tmax
arg_dia <- (h - h_tmin) / (h_tmax - h_tmin)
tar_calc <- ifelse(
  test = h >= h_tmin & h < h_tmax,
  yes = Tbar - A * cos(pi * arg_dia),
  tar_calc
)

# h >= h_tmax 
arg_trans <- (14 - h) / (10 + h_tmin)
tar_calc <- ifelse(
  test = h >= h_tmax,
  yes = Tbar + A * cos(pi * arg_trans),
  tar_calc
)

tar_calc_2 <- tar_calc
tar_calc_2
```


```{r}
##-----------------------------------------------------------------------

plot(h, Tcalc1, type = "p", pch = 19, col = 1, xlab = "", ylab = "", ylim = c(12,24))
points(h, Tcalc2, pch = 18, col = 2)
mtext(side = 1, "Tempo (Horas)", line = 2.5, cex = 1)
mtext(side = 2, "Temperatura (°C)", line = 2.5, cex = 1)
legenda <- c("Tcalc1","Tcalc2")
legend(0, 24, legenda, col = c(1,2), pch = c(19,18), bty = "n", cex = 0.9, ncol = 1)

```

  b.
```{r}
## RMSE entre a temperatura estimada matematicamente e a temperatura observada
## para a estação 1 

DT1 <- (Tcalc1 - tar_est1)^2
(n1 <- length(Tcalc1))
(RMSE_1 <- sqrt((1/n1)*sum(DT1)))

## RMSE entre a temperatura estimada matematicamente e a temperatura observada
## para a estação 2 

DT2 <- (Tcalc2 - tar_est2)^2
(n2 <- length(Tcalc2))
(RMSE_2 <- sqrt((1/n1)*sum(DT2)))

```
> Seu cálculo de RMSE parece correto, mas as estimativas de tcalc2 e 1 estão erradas.

  c.
```{r}

## Estação 1 ------------------------------------------------------------------

# correlação através da função cor() do R
(cor(Tcalc1, tar_est1))

# correlação através da fórmula matemática
DT_calc1 <- Tcalc1 - mean(Tcalc1)
DT_obs1 <- tar_est1 - mean(tar_est1)

(num1 <- sum(DT_obs1*DT_calc1))

som1 <- sum(DT_obs1^2)
som2 <- sum(DT_calc1^2)
den1 <- som1*som2

(r <- num1/sqrt(den1))

## Estação 2-------------------------------------------------------------------
# correlação através da função cor() do R
(cor(Tcalc2, tar_est2))

# correlação através da fórmula matemática
DT_calc2 <- Tcalc2 - mean(Tcalc2)
DT_obs2 <- tar_est2 - mean(tar_est2)

(num2 <- sum(DT_obs2*DT_calc2))

som3 <- sum(DT_obs2^2)
som4 <- sum(DT_calc2^2)
den2 <- som3*som4

(r <- num2/sqrt(den2))

```
  
> Seu cálculo da correlação parece correto, mas as estimativas de tcalc2 e 1 estão erradas.
  
```{r}

## Comparação com os dados das estações

plot(h, Tcalc1, type = "l", col = 1, xlab = "", ylab = "", ylim = c(12,24))
lines(h, Tcalc2, col = 2)
lines(h, tar_est1, col = 4)
lines(h, tar_est2, col = 3)
mtext(side = 1, "Tempo (Horas)", line = 2.5, cex = 1)
mtext(side = 2, "Temperatura (°C)", line = 2.5, cex = 1)
legenda <- c("Tcalc1","Tcalc2", "tar_est1", "tar_est2")
legend(0, 24, legenda, col = c(1,2,4,3), lty = c(1,1,1,1), bty = "n", cex = 0.9, ncol = 2)
```

```{r jdt-correcao9, echo = FALSE, comment="JDT>"}
# penalizacoes
p9 <- 0.5

# nota questão 1
(nq9 <- 1 - p9)
```



```{r jdt-nota-final, comment = "JDT>", echo=FALSE}
# requer conexão de internet
source("https://gist.githubusercontent.com/lhmet/3ddfc43bcf796c81ecfd9bb93f5f5dc2/raw/b489a6bb4d948472afa5068256b7869a7997e109/aux-funs-list-correction")
coleta_notas
# verificação de autoria
nota <- round((sum(coleta_notas)/length(coleta_notas) * 10), 1)
message("Nota: ", nota)
```